【裁判字號】    98,台抗,523
【裁判日期】    980709
【裁判案由】    確認土地所有權
【裁判全文】
最高法院民事裁定              九十八年度台抗字第五二三號
再 抗告 人  新竹汽車客運股份有限公司
法定代理人  乙○○
訴訟代理人  彭亭燕律師
上列再抗告人因與甲○○等間請求確認土地所有權事件，對於中
華民國九十八年四月三十日台灣高等法院更審裁定（九十八年度
抗更(一)字第一七號），提起再抗告，本院裁定如下：
    主  文
再抗告駁回。
再抗告訴訟費用由再抗告人負擔。
    理  由
本件相對人以再抗告人新竹汽車客運股份有限公司為被告，向台
灣新竹地方法院（下稱新竹地院）起訴，請求確認再抗告人所占
有如相對人起訴狀附圖所示ＡＢＣＤ斜線部分面積二一平方公尺
土地（下稱系爭土地）為相對人及訴外人姜澄岳、大總統文化事
業有限公司所共有之訴訟，新竹地院認其起訴為不合法，以裁定
予以駁回。相對人對之提起抗告，原法院以：按民事訴訟法第四
百條第一項所定一事不再理原則，乃指同一事件已有確定之終局
判決者而言。所謂同一事件，必須同一當事人就同一法律關係而
為同一之請求，始為相當，倘此三者有一不同，即不得謂為同一
事件，自不受確定判決之拘束。又判決之既判力，惟於判決主文
所判斷之訴訟標的始可發生，若訴訟標的以外之事項，縱令與為
訴訟標的之法律關係有影響，因而於判決理由中對之有所判斷，
除民事訴訟法第四百條第二項所定情形外，尚不能因該判決已經
確定而認此項判斷有既判力。本件相對人之前手姜澄岳於再抗告
人請求確認界址事件中提起反訴，係本於所有權之作用，請求再
抗告人將系爭土地上之地上物拆除，並返還該土地，而相對人嗣
以再抗告人為被告，提起本件確認之訴，其為訴訟標的之法律關
係則係相對人對於該土地之共有權，兩者之訴訟標的及請求內容
均不相同，自難認係同一事件。又前開拆屋還地訴訟之確定判決
，雖於理由項下就系爭土地所有權加以判斷，但依上說明，此項
判斷尚難認有既判力。新竹地院以相對人所提確認系爭土地為渠
等及大總統文化事業有限公司、姜澄岳共有之訴，其訴訟標的為
拆屋還地確定判決之效力所及，而認其訴為不合法，以裁定予以
駁回，自有未合等詞，爰將新竹地院所為裁定予以廢棄，經核並
無適用法規顯有錯誤之情事。再抗告意旨，猶執前案確定界址事
件反訴拆屋還地之確定判決，除確定界址外，含本件確認土地所
有權之訴，而屬同一事件，自應受該確定判決既判力之拘束云云
，指摘原裁定不當，聲明廢棄，非有理由。
據上論結，本件再抗告為無理由。依民事訴訟法第四百九十五條
之一第二項、第四百八十一條、第四百四十九條第一項、第九十
五條、第七十八條，裁定如主文。
中    華    民    國  九十八  年    七    月    九    日
                      最高法院民事第四庭
                          審判長法官  許  澍  林
                                法官  黃  秀  得
                                法官  許  正  順
                                法官  魏  大  喨
                                法官  沈  方  維
      本件正本證明與原本無異
                                      書  記  官
中    華    民    國  九十八  年    七    月  二十一  日
                                                      K


司法院資訊處製作；財團法人民間司法改革基金會備份。
